【裁判字號】    97,交聲,1882
【裁判日期】    980409
【裁判案由】    違反道路交通管理處罰條例聲明異議
【裁判全文】
臺灣桃園地方法院交通事件裁定        97年度交聲字第1882號
原處分機關  交通部公路總局新竹區監理所
異  議  人
即受處分人  甲○
上列異議人即受處分人因違反道路交通管理處罰條例案件，對於
交通部公路總局新竹區監理所中華民國97年11月26日所為之處分
（原處分案號：桃監裁罰字第裁52-AEX296817號）聲明異議，本
院裁定如下：
    主  文
異議駁回。
    理  由
一、按汽車行駛於道路上，其駕駛人或前座乘客未繫安全帶者，
    處駕駛人新臺幣（下同）1,500 元罰鍰；其實施及宣導辦法
    ，由交通部定之，道路交通管理處罰條例第31條第1 項定有
    明文。又按汽車行駛於道路上，其汽車駕駛人及前座乘客，
    應依下列規定使用安全帶：一、安全帶及相關配件必須齊全
    ，並無毀損、鬆脫或變更之情事。二、每條安全帶僅供一人
    使用。三、安全帶之帶扣應確實緊扣，安全帶無扭曲或反轉
    ，鬆緊度保持適宜；腰部安全帶置於腰部以下，肩部安全帶
    固定位置應依個人調整，避免安全帶纏繞經過頸部，且應置
    手臂上端以上，汽車駕駛人及前座乘客繫安全帶實施及宣導
    辦法第3 條第1 項亦有明文規定。
二、本件原處分機關交通部公路總局新竹區監理所係以：異議人
    即受處分人（下稱異議人）甲○於民國97年10月25日下午2
    時39分許，駕駛車牌號碼2G-1173 號自用小客車（下稱系爭
    自小客車），行經臺北市○○路與成都路口時，因未依規定
    繫安全帶而行駛於道路上，適臺北市政府警察局交通警察大
    隊萬華分隊員警蕭金易在上開路口執行勤務，見狀遂以異議
    人行駛於道路未依規定繫安全帶為由，依違反道路交通管理
    處罰條例第31條第1 項之規定掣單舉發，嗣異議人提出申訴
    ，經原處分機關函請舉發單位調查結果，仍認異議人確有前
    開違規行為，原處分機關乃依上開條文、違反道路交通管理
    事件統一裁罰基準及處理細則（下稱處理細則）第43條、第
    44條及第67條等規定，於97年11月26日以桃監裁罰字第裁52
    -AEX296817號違反道路交通管理事件裁決書裁處異議人罰鍰
    1,500 元在案。
三、聲明異議意旨略以：異議人於上揭時、地確因駕駛系爭自小
    客車未繫安全帶而為警開單舉發，但異議人係出門欲前往接
    友人時始發現安全帶故障，異議人於行車前仍有扣上安全帶
    ，係行進間安全帶扣環始鬆滑，故異議人並非故意不繫安全
    帶，異議人亦有請員警當場測試系爭自小客車之安全帶是否
    有故障，但員警不予理會即逕行開單，爰依法聲明異議，請
    求撤銷原處分云云。
四、經查：
    (一)異議人於上揭時、地駕駛系爭自小客車確實未繫安全帶而
      為警攔檢舉發乙情，業據證人即本件舉發員警蕭金易於本
      院調查時結證明確（參見本院卷第20、21頁），並有臺北
      市政府警察局97年10月25日北市警交字第AEX296817 號舉
      發違反道路交通管理事件通知單1 紙附卷可稽（參見本院
      卷第7 頁），且為異議人於本院調查時所自承無訛（參見
      本院卷第19、20頁），應堪認定屬實。
    (二)至異議人雖以前揭情詞置辯，並提出事後前往車廠修理系
      爭自小客車安全帶之維修工作單1 紙為證。惟按，考諸道
      路交通管理處罰條例第31條第1 項之立法意旨，其目的係
      在強制駕駛人及前座乘客繫用安全帶，藉以保護前座駕駛
      人及乘客之安全，是車輛只要未完全熄火靜止而係於道路
      上行進，駕駛人及前座乘客即應繫妥安全帶，尚不能以安
      全帶故障或鬆脫而解免此項強制義務，此由前開汽車駕駛
      人及前座乘客繫安全帶實施及宣導辦法第3 條第1 項第1
      款亦明文規定「汽車行駛於道路上，其汽車駕駛人及前座
      乘客之安全帶及相關配件必須齊全，並無毀損、鬆脫或變
      更之情事」得以為證，而就此證人蕭金易於本院調查時亦
      結證稱：如駕駛人行駛於道路恰巧發生安全帶故障而無法
      繫上之情形，此時駕駛人應將車輛停靠於路邊，並對安全
      帶做測試或為其他處理，而非繼續駕駛在道路上等語明確
      （參見本院卷第21頁），已足見異議人前揭辯詞顯然無據
      。況異議人於本院調查時亦自承：當天中午出門時即發現
      安全帶故障，因為扣上後馬上鬆脫，再扣上後仍又鬆脫等
      語（參見本院卷第20頁），顯然異議人於行車前早已知悉
      系爭自小客車之安全帶確有故障之情形，然異議人卻仍於
      上開故障情形尚未排除前，即逕駕駛系爭自小客車於道路
      而未繫妥安全帶，益徵異議人前揭所辯實非可採，自無足
      為有利異議人之認定。
五、綜上所述，本件事證明確，異議人於前揭時、地駕車行駛於
    道路確有未繫安全帶之交通違規行為，堪予認定。從而，原
    處分機關依前揭道路交通管理處罰條例第31條第1 項、違反
    道路交通管理事件統一裁罰基準及處理細則第43條、第44條
    、第67條暨違反道路交通管理事件統一裁罰標準表之規定，
    裁處異議人罰鍰1,500 元，其認事用法均核無違誤。是異議
    人之異議為無理由，應予駁回。
據上論斷，應依道路交通案件處理辦法第19條，裁定如主文。
中    華    民    國    98    年     4     月    9    日
                      交通法庭法  官   陳振嘉
以上正本證明與原本無異。
如不服本裁定，應於裁定送達後5 日內，以書狀敘述理由（須附
繕本），向本院提出抗告。
                              書記官   李佳穎
中    華    民    國    98    年    4     月    10    日


司法院資訊處製作；財團法人民間司法改革基金會備份。
